臺灣高等法院交通事件裁定　　　　　　 100年度交抗字第126號
抗　告　人
即受處分人　許崑宗
上列抗告人因違反道路交通管理處罰條例案件，不服臺灣板橋地
方法院，中華民國99年12月16日所為裁定（99年度交聲字第2845
號），提起抗告，本院裁定如下：
    主  文
抗告駁回。
    理  由
一、原裁定意旨略以：抗告人即受處分人（下稱受處分人）許崑
    宗前已因酒後駕車遭吊扣駕照1年，竟於民國99年8月29日18
    時10分許，在吊扣駕照期間，駕駛車牌號碼8K-7599號自用
    小客車，行經新北市○○區○○路2段19巷91號前為警實施
    酒精濃度測試之結果，其呼氣酒精濃度為每公升0.3毫克，
    而有汽車駕駛人酒精濃度超過規定標準（每公升0.25毫克以
    上）之違規行為，違反道路交通管理處罰條例第35條第3項
    規定，經警當場掣單舉發，原處分機關（交通部公路總局臺
    北區監理所）乃依前揭規定，於99年8月30日裁處受處分人
    罰鍰新臺幣（下同）6萬元，吊銷駕駛執照，3年內禁考，並
    應參加道路交通安全講習，並無不當，裁定駁回受處分人之
    異議等語。
二、抗告意旨略以：受處分人遭取締舉發時，伊已下車並走路回
    家，應無所稱酒後駕車之情。另受處分人平時以駕駛職業大
    貨車為業，如撤銷伊前開執照，將有違比例原則及憲法保障
    人民生存權、工作權及財產權之情，請鈞院撤銷原裁定及處
    分云云。
三、經查：
(一)受處分人前已因酒後駕車遭吊扣普通小型車駕駛執照1年（9
    9年2月25日至100年2月24日），竟於吊扣駕照期間，仍於前
    揭時地，飲酒後猶駕駛上開自用小客車，經警實施酒測後測
    得受處分人呼氣酒精濃度測定值達每公升0.3毫克，業已超
    出規定標準等情，此為受處分人所不否認，並有受處分人汽
    車駕照基本資料、臺北市政府警察局舉發違反道路交通管理
    事件通知單、交通部公路總局臺北區監理所99年8月30日以
    北監自裁字第裁40-C00000000號違反道路交通管理事件裁決
    書附卷可稽。
(二)受處分人自承其確經警實施酒測後測得呼氣酒精濃度超出規
    定標準一情不諱，惟辯以：伊遭取締舉發時，已下車並走路
    回家，應無所稱酒後駕車之情云云。然受處分人於聲明異議
    狀與抗告狀稱：伊當日原外出與友人洽談事情，當中略有小
    酌，後因家人來電告知伊前妻在會面後將子女送回時，竟會
    同數人挑釁，伊遂於酒後駕駛自用小客車趕回家中等語（原
    審卷第5頁、本院卷第5頁）。是受處分人並不否認有飲酒後
    猶駕駛自用小客車之行為，縱以前詞置辯，並不影響上開違
    規行為之認定。
(三)按汽車駕駛人，因違反本條例及道路交通安全規則之規定，
    受吊銷駕駛執照處分時，吊銷其持有各級車類之駕駛執照，
    道路交通管理處罰條例第68條有明文。又道路交通管理處罰
    條例第68條業於94年12月14日修正，並自95年3月1日施行，
    修正前之道路交通管理處罰條例第68條規定：「汽車駕駛人
    ，因違反本條例及道路交通安全規則之規定，受吊扣或吊銷
    駕駛執照處分時，吊扣或吊銷其持有各級車類之駕駛執照。
    」，其立法意旨在於違規行為對道路交通秩序之維持及道路
    交通安全已生較大之影響，故規定吊扣或吊銷其持有各級車
    類之駕駛執照，以限制其繼續駕車行駛道路之權利，其係屬
    駕駛行為之限制，並不因所持駕駛執照種類不同而有所差異
    。惟因上開道路交通管理處罰條例第68條之修正過程，立法
    委員認為原條文「汽車駕駛人，因違反本條例及道路交通安
    全規則之規定，受吊扣或吊銷駕駛執照處分時，受吊扣或吊
    銷其持有各級車類之駕駛執照」，將違法或違規駕駛人所持
    有各級車類之駕駛執照一併吊銷或吊扣，失之過酷，對於人
    民工作與生活影響過鉅，有違比例原則（立法院公報第94卷
    第70期，院會紀錄，第135至141頁參照）。遂將該條修正為
    ：「汽車駕駛人，因違反本條例及道路交通安全規則之規定
    ，受吊銷駕駛執照處分時，吊銷其持有各級車類之駕駛執照
    。」依修正後道路交通管理處罰條例第68條之規定僅將原條
    文中之「吊扣或」3字刪除及前開立法意旨觀察，此乃因受
    處分人若於駕駛執照吊扣期間仍不知所檢點，竟再次酒後駕
    車，嚴重違反道路交通安全規則，已難期待其使用道路時遵
    守安全規範，對於其他用路人之生命、身體亦具潛在之危害
    ，是立法者仍維持一併吊銷其持有各級車輛駕駛執照之處罰
    ，該條已經考量人民工作、生活及人格自由發展，禁止受吊
    銷駕駛執照之人於3年內再次考領駕駛執照，亦與該處分所
    追求之公共利益，即用路大眾之用路安全具關聯性，該處分
    所侵害之工作權亦僅限於駕駛車輛部分，尚難認有違反行政
    法上之比例原則、不當聯結禁止原則之問題。又吊銷駕駛執
    照後禁考3年，於該期間屆滿後，受處分人仍可再次透過考
    試取得駕駛執照，尚非完全禁止受處分人據以工作生存之權
    利。受處分人以伊平時以駕駛職業大貨車為業，如撤銷伊前
    開執照，將有違比例原則及憲法保障人民生存權、工作權及
    財產權之情，請求撤銷原裁定及處分云云，實難認有理由。
    基此，受處分人有於前揭時地有於吊扣駕照期間，飲酒後猶
    駕駛上開自用小客車之違規行為，本即應依道路交通管理處
    罰條例第35條第第1項第1款、第3項、第24條之規定，受裁
    處罰鍰6萬元、吊銷駕駛執照，3年內禁考，並應參加道路交
    通安全講習等處分，又依同條例修正後第68條規定，吊銷其
    持有之各級駕駛執照無誤。至道路交通管理處罰條例於99年
    5月5日增訂第68條第2項規定：領有汽車駕駛執照之汽車駕
    駛人，除駕駛聯結車、大客車、大貨車外之非其駕駛執照種
    類之車輛，違反本條例及道路交通安全規則之規定，應受吊
    扣駕駛執照情形時，無因而肇事致人受傷或重傷者，記違規
    點數五點。但一年內違規點數共達六點以上或再次應受吊扣
    駕駛執照情形者，併依原違反本條例應受吊扣駕駛執照處分
    規定，吊扣其駕駛執照。上開增訂內容，係針對應受「吊扣
    駕駛執照」之情形，而本件受處分人係應受「吊銷駕照」之
    處分，自無上開增訂條文之適用，併予敘明。
四、綜上所述，原審以受處分人上開交通違規行為明確，原處分
    機關依道路交通管理處罰條例第35條第1項、第3項、第24條
    第1項第2款及第68條第1項規定，裁處受處分人罰鍰6萬元，
    吊銷駕駛執照且3年內禁考，並應參加道路交通安全講習，
    並無違誤，而駁回受處分人之異議，經核並無不當。受處分
    人執持前詞指摘原裁定為不當，為無理由，應予駁回。
據上論斷，應依修正後道路交通案件處理辦法第25條，刑事訴訟
法第412條，裁定如主文。
中    華    民    國    100    年    1    月    31    日
                  刑事第二十一庭審判長法  官  周政達
                                      法  官  趙文
                                      法  官  楊力進
以上正本證明與原本無異。
本件不得再抗告。
                                      書記官  彭威翔
中    華    民    國    100    年    1    月    31    日